最高法院民事判決　　　　　　　　　　　　　　　　八十八年度台上字第二一五號
　　上　訴　人　大統百貨企業股份有限公司
　　法定代理人　吳振華
　　訴訟代理人　侯重信律師
　　被 上訴 人　巨亞國際開發有限公司
　　法定代理人　楊天送
右當事人間請求損害賠償事件，上訴人對於中華民國八十七年一月十九日臺灣高等法
院高雄分院第二審判決（八十六年度上字第三七八號），提起上訴，本院判決如左：
    主  文
原判決關於駁回上訴人對於命其給付新臺幣貳拾陸萬肆仟元及其利息部分之上訴暨該
訴訟費用部分廢棄，發回臺灣高等法院高雄分院。
其他上訴駁回。
第三審訴訟費用，關於駁回其他上訴部分，由上訴人負擔。
    理  由
本件被上訴人主張：兩造於民國八十四年十月十日訂約，約由上訴人提供緊臨高雄市
○○○路二六二號大統百貨北側之透天樓房一棟，由伊銷售經上訴人同意之商品，期
間自訂約日起至八十五年十月九日止。嗣因上訴人管理監督之疏失，大統百貨於八十
四年十月二十九日發生大火，波及系爭賣場，災後上訴人即僱員拆除之，伊因此無法
再行營業。伊受有人員薪資費用損失新臺幣（以下同）二十六萬四千元及營業利益損
失二十萬五千四百七十九元，此等損失之致生均可歸責於上訴人，自應由上訴人負責
賠償等情，爰依侵權行為及債務不履行之法律關係，求為命上訴人給付四十六萬九千
四百七十九元，並加付法定遲延利息之判決（被上訴人超過上開金額之請求，關於裝
潢及設計費用及其利息部分，業受敗訴判決確定；超過二十萬五千四百七十九元之營
業利益損失及利息部分，則經第一審判決駁回，未據被上訴人聲明不服）。
上訴人則以：伊對火災之發生並無過失，拆除系爭賣場係為防止火災延燒而為之處置
，亦無不當。何況就令拆除不當，系爭賣場現已無人潮，被上訴人亦無利可圖，並無
營業損失可言。且依兩造合約書約定，兩造均得隨時終止契約，惟應於一個月前通知
對方而已，被上訴人至多亦僅能請求一個月之營業損失等語，資為抗辯。
原審審理結果，以：大統百貨之消防設備，於火災發生前一天甫經消防檢查合格，所
安裝之差動式感應器，亦經經濟部商品檢驗局檢驗合格，足證該公司之消防安全設施
並無違失。本件火災係因微小火源，經長時間悶燒所造成，其遺留火種以煙蒂類之可
能性最大，因「輻射回饋效應」下，產生瞬間室內同時燃燒之現象，有卷附火災調查
報告書及火警勘驗及研討綜合紀錄表可按。此等火災之發生甚難預防，上訴人既已僱
有徐漢雄等五名警衛管理大樓安全，應認已盡善良管理人之注意義務，不能謂就火災
之發生有管理監督上之過失。被上訴人不能證明上訴人就火災之發生尚有其他過失，
主張上訴人應就其損失負侵權行為之損害賠償責任，尚有未合。惟兩造於八十四年十
月十日訂約，約由上訴人提供系爭賣場，由被上訴人銷售經上訴人同意之商品。上訴
人不能證明系爭賣場經此次火災，客觀上已難予修繕，於火災發生後約一星期至十多
天，自行僱用怪手予以拆除，而不能再依契約內容提供系爭賣場供被上訴人使用，係
屬可歸責於上訴人之事由，致給付不能，依民法第二百二十六條第一項規定，為債權
人之被上訴人自得請求上訴人賠償因其債務不履行所受之損害。上訴人辯稱：係為防
止火災延燒，而拆除系爭賣場，不可歸責於伊云云，要屬卸責之詞，尚無足取。關於
被上訴人主張受有不能營業之利益損失，查兩造係就獨立之透天建築物賣場，成立租
賃契約，並非定型化契約，其約定亦無違反公序良俗情事，自為有效。依系爭合約書
第十四條第一項約定，兩造可隨時終止契約，但應於一個月前以書面通知對方。系爭
賣場受火災波及，上訴人未予修繕而將之拆除，客觀上自應認係終止契約之默示意思
表示，被上訴人因上訴人不履行契約所受之利益損失，應為一個月之營業損失。系爭
合約書第二十一條約定，被上訴人保證年度營業總額為五千萬元，若有不足，仍以五
千萬元計算上訴人之毛利。被上訴人主張按上開金額計算營業損失，請求上訴人賠償
一個月之營業損失二十萬五千四百七十九元，尚無不合。上訴人辯稱：營業損失應就
客觀的具有確定性之可得預期之利益，始可請求，火災發生後，系爭賣場附近人潮喪
失，不能以預計之年營業額五千萬元計算營業損失云云，並無可採。至被上訴人主張
因上訴人不依約提供場地，受有人員薪資費用一個月之損失，計二十六萬四千元，業
據提出員工所得扣繳憑單八紙為證，復為上訴人所不爭執，請求上訴人賠償，亦無不
合。綜上，被上訴人依債務不履行之法律關係，請求上訴人賠償四十六萬九千四百七
十九元，並加付法定遲延利息，自應予以准許，為其心證之所由得。因而將第一審所
為判決，關於命上訴人給付部分，判予維持，駁回上訴人之上訴。
關於廢棄部分（即原判決駁回上訴人對於命其賠償被上訴人人員薪資費用損失二十六
萬四千元及其利息之上訴部分）：
查被上訴人主張受有人員薪資費用一個月之損失，計二十六萬四千元等情，上訴人曾
具狀否認（見一審卷三五頁正面），被上訴人其後雖提出扣繳憑單八紙為證，但上訴
人亦抗辯：被上訴人尚有其他賣場，各該領薪人員可至其餘賣場服務，且依扣繳憑單
記載，有多人只領薪至八十四年十月份，而火災發生於八十四年十月二十九日，被上
訴人應無人員薪資費用之損失等語（見原審卷四一頁反面、四二頁正面）。原審謂被
上訴人提出扣繳憑單，主張受有人員薪資費用一個月之損失乙節，為上訴人所不爭云
云，與卷證資料既有不符，其據以為不利上訴人之判斷，自有可議。上訴論旨，指摘
原判決此部分為不當，求予廢棄，非無理由。
關於駁回上訴部分（即原判決駁回上訴人對於命其賠償被上訴人營業利益損失及其利
息之上訴部分）：
原判決此部分認事用法，於法尚無違誤。上訴論旨，聲明廢棄該部分原判決，不能認
為有理由。
據上論結，本件上訴一部為有理由，一部為無理由。依民事訴訟法第四百七十七條第
一項、第四百七十八條第一項、第四百八十一條、第四百四十九條第一項、第七十八
條，判決如主文。
中      華      民      國    八十八    年      一      月    二十九    日
                              最高法院民事第五庭
                                  審判長法官  吳  啟  賓
                                        法官  洪  根  樹
                                        法官  謝  正  勝
                                        法官  劉  福  來
                                        法官  黃  熙  嫣
　　　右正本證明與原本無異
 　　　　　                              　   書  記  官
中      華      民      國    八十八    年      二      月    二十三    日
